臺灣臺北地方法院民事判決　九十年度訴字第五八七二號
　　原　　　告　國發醫療器材股份有限公司
　　法定代理人　乙○○
　　法定代理人　甲○○
右當事人間請求第三人異議之訴事件，本院判決如左：
    主      文
原告之訴駁回。
訴訟費用由原告負擔。
    事      實
甲、原告方面：
  一、聲明：
      鈞院九十年度執字第二一二三０號清償債務強制執行事件，就原告對財團法人
　　　臺灣基督教長老教會馬偕紀念社會事業基金會之債權，在新台幣一百三十萬四
　　　千九百六十七元債權範圍內之強制執行程序應予撤銷。
  二、陳述：
　　(一)被告聲請　鈞院對訴外人即執行債務人潔怡興業有限公司（下稱潔怡公司）對
　　　第三人財團法人基督教會馬偕紀念社會事業基金會之債權，在新台幣（下同）
　　　一百三十萬四千九百六十七元之債權範圍內以九十年度執字第二一二三０號核
　　　發執行命令。
　　(二)按強制執行僅能就債務人之責任財產為之，不得對第三人之財產強制執行，潔
　　　怡公司雖與馬偕紀念醫院台東分院於民國八十八年七月三十一日訂立為期五年
　　　之關於布服租賃及承攬契約，惟該契約並無禁止轉包之約定，潔怡公司於八十
　　　九年十二月二十六日已將前開契約轉包予原告，並約定於九十年一月一日起由
　　　原告承接潔怡公司對於馬偕醫院台東分院關於前開契約一切權利義務有布服租
　　　賃合約、協議書為憑，原告與潔怡公司又於九十年四月六日簽訂債權證與契約
　　　書，於同年五月十四日簽立補充協議書，因此，潔怡公司對於馬偕醫院台東分
　　　院布服洗滌租賃契約之債權既已移轉於原告所有，原告自有足以排除強制執行
　　　之權利，爰依強制執行法第十五條提起本件第三人異議之訴。
　　(三)對被告抗辯所為之陳述
      依民法第二百九十七規定，讓與人及受讓人間成立債權讓與契約時，債權即移
      轉於受讓人，僅須經讓與人或受讓人通知債務人即生效力，並不以債務人承諾
      為必要，而讓與之通知為事實行為，得以言詞或書面為之。原告既已於八十九
      年十二月二十六日受讓潔怡公司對於馬偕紀念醫院台東分院因布服租賃契約所
      生之債權，馬偕醫院台東分院當時雖未對原告承擔潔怡公司之契約上權利義務
      或增加原告為履約廠商表示同意，然其於九十年一月份即知悉原告與潔怡公司
      債權讓與，且原告於八十九年十二月二十六日簽立協議書後，即積極投入人力
      設備以承作系爭布服租賃義務之事實，則於馬偕醫院台東分院知悉起應已生債
      權讓與之效力。
  三、證據：
      提出布服租賃合約書一份、協議書一份、債權讓與契約書一份、補充協議書一
      份、馬偕醫院台東分院九十年二月八日馬院東管字地九０００二號函一份為證
      （以上均為影本）。
乙、被告方面：
　一、聲明：原告之訴駁回。
  二、陳述：
　　(一)原告與潔怡公司於八十九年十二月二十六日所簽定布服租賃合約轉包之協議書
　　　，其性質屬契約承擔，並非債權讓與，依民法第三百零一條，應得債權人馬偕
　　　紀念醫院台東分院之同意，然債權人馬偕紀念醫院台東分院既對原告與潔怡公
　　　司間之契約承擔未予以同意，顯見原告並未有效承擔前開契約而取得潔怡公司
　　　對於馬偕紀念醫院台東分院契約上之債權。
　　(二)原告雖主張其與潔怡公司另於九十年四月六日簽訂債權讓與契約，然據其提出
　　　與潔怡公司於九十年五月十四日所為之補充協議書，尚稱將布服租賃業務轉包
　　　予原告，又稱於九十年四月十日前會同辦妥公證、時間並不符合，顯見其於九
　　　十年四月六與潔怡公司簽訂之債權讓與契約，係屬通謀虛偽意思表示，應屬無
　　　效。
　　(三)另馬偕醫院台東分院於八十九年十二月已將前開契約所生款項支付予潔怡公司
　　　，而被告就潔怡公司對於馬偕醫院之債權聲請強制執行，執行命令已於九十年
　　　十月六日生效，則潔怡公司關於就前開契約對於馬偕醫院九十年一至四月之債
　　　權已被扣押，是原告與潔怡公司於九十年四月六日簽訂債權讓與契約時，潔怡
　　　公司對系爭債權已無處分之權限，是無從將之讓與原告，原告自不因此取得系
　　　爭債權。況潔怡公司亦未有五百萬元之債權可資轉讓於原告。
　　(四)縱認為原告與潔怡公司於九十年四月六日所簽訂之債權讓與契約為有效，然原
　　　告亦未提出有通知馬偕醫院台東分院之證據，尚不能認為已生債權讓與之效力
　　　。
　　(五)準此，本件原告並未取得系爭債權之所有權，其顯無足以排除強制強制執行之
　　　權利，是原告之訴，殊無理由。
  三、證據：
      聲請本院函詢財團法人臺灣基督教長老教會馬偕紀念社會基金會，並請其檢附
      領款統一發票。
丙、本院依職權調取九十年度執字二一二三０號卷宗。
    理      由
一、原告主張：潔怡興業有限公司（下稱潔怡公司）與財團法人基督教會馬偕紀念社
　　會事業基金會所屬馬偕紀念醫院台東分院（下稱馬偕醫院）於八十八年七月三十
　　一日訂立布服租賃及承攬契約，潔怡公司已於八十九年十二月二十六日將前開契
　　約之債權讓與原告，潔怡公司對於馬偕醫院布服洗滌租賃契約之債權既已移轉於
　　原告所有，被告於九十年十月五日聲請本院對潔怡公司對馬偕醫院之債權，在一
　　百三十九萬四千九百六十七元範圍內，發扣押命令顯無理由。故依強制執行法第
　　十五條提起本件第三人異議之訴等語。被告則以：原告與潔怡公司 就所訂立者
　　並非債權讓與契約，而係契約承擔，馬偕醫院既對該項契約承擔表示不同意，其
　　契約承擔不生效力，是原告自無足以排除強制執行之權利等語，資為抗辯。
二、原告主張本院因被告聲請對訴外人即執行債務人潔怡公司對第三人財團法人基督
　　教會馬偕紀念社會事業基金會，在新台幣一百三十萬四千九百六十七元之債權範
　　圍內，以九十年度執字第二一二三０號核發執行命令准予強制執行之事實，業經
　　本院依職權調取九十年度執字二一二三０號卷宗核閱無誤，堪信為真實。
三、原告主張潔怡公司與馬偕醫院於八十八年七月三十一日訂立布服租賃及承攬契約
　　之事實，業據提出布服租賃合約書影本一份為證，且為被告所不爭執，亦認為實
　　在。
四、按第三人就執行標的物有足以排除強制執行之權利者，得於強制執行程序終結前
　　，向執行法院對債權人提起異議之訴，為強制執行法第十五條所明定。所謂就執
　　行標的物有足以排除強制執行之權利者，係指對於執行標的物有所有權、典權、
　　留置權、質權存在情形之一者而言（參考最高法院六十八台上字三一九０號判例
　　要旨）。次按債權讓與，係指不變更債權之同一性，由債權人將債權讓與相對人
　　之準物權契約。又若當事人之一方將其因契約所生之權利義務，概括的讓與第三
　　人承受者，係屬契約承擔，與單純的債權讓與不同，非經他方之承認，對他方不
　　生效力。（參考最高法院九十年度台上字一三七五號判決要旨），前者依民法第
　　二百九十七條之規定，非經讓與人或受讓人通知債務人，對於債務人不生效力；
　　後者，依民法第三百零一條之規定，非經債權人承認，對於債權人不生效力。
五、本件原告主張其已合法受讓潔怡公司與馬偕醫院因布服租賃及洗滌承攬契約之債
　　權，固據提出其與潔怡公司於八十九年十二月二十六日簽訂之協議書一份、於九
　　十年四月六日簽訂之債權讓與契約書一份及九十年五月十四日簽訂之補充協議書
    一份，並以馬偕醫院台東分院九十年二月八日馬院東管字第九０００二號函一份
    為證，據以主張其有足以排除強制執行之權利，自得依法對於被告就潔怡公司對
    於馬偕醫院因上開契約所生債權之執行命令，提起第三人異議之訴等語，惟查：
　(一)依潔怡公司與馬偕醫院於八十八年七月三十一日訂立之布服租賃業務契約文義以
　　觀，係由馬偕醫院將布服租賃業務委託潔怡公司承攬，為承攬契約，其屬雙務契
　　約之性質。又所謂承攬者，係當事人約定一方為他方完成一定之工作，他方俟工
　　作完成，給付報酬之契約，為民法第四百九十條所明定。故除當事人另有約定外
　　，承攬人應俟完成全部之工作，定作人始有給付報酬之義務，自具有屬人之特性
　　之要求。依原告提出其與潔怡公司於八十九年十二月二十六日所簽訂之協議書，
　　約定於九十年一月一日起至九十三年七月三十一日止，將潔怡公司承攬馬偕醫院
　　布服租賃業務轉由原告承攬，並約定將該院現有之布服及相關設備轉讓於原告所
　　有，稽其契約約定內容觀之，潔怡公司並非僅將其已對馬偕醫院取得之租金請求
　　權及承攬報酬請求權讓與原告，而係以原告為前開契約之次承攬人，並非僅為債
　　權讓與，因此原告與潔怡公司所定承攬契約，並不因此當然具有拘束馬偕醫院之
　　效力，如原告欲承擔潔怡公司對馬偕醫院契約上一切權利義務，自須得原承攬契
　　約之定作人，即馬偕醫院之同意。惟馬偕醫院基於合約簽訂之原則及考量付款、
　　請款、負責人等事宜，對於原告承擔前開布服租賃業務契約或增加原告為履約廠
　　商未予以同意，此有原告提出之馬偕紀念醫院台東分院於九十年二月八日出具之
　　函件一件為證，故原告與潔怡公司定之契約承擔契約，既未經債權人馬偕醫院之
　　承認，依前述之說明，對於馬偕醫院自不生效力，是被告抗辯原告並未有效承擔
　　前開契約而取得潔怡公司對馬偕醫院之債權，應值採信。
　(二)原告另主張其與潔怡公司於九十年四月六日簽訂債權讓與契約，約定將潔怡公司
　　對於馬偕醫院之貨款及布服租賃洗滌費用之五百萬元債權讓與原告，並提出債權
　　為契約書為證，然依馬偕醫院九十一年五月二日馬紀社基董管字第九一０九０三
　　號函所示，其與潔怡公司所定之布服租賃業務承攬契約，因潔怡公司違反合約，
　　已於九十年十月十一日終止，於前開契約終止前之期間，依合約皆為潔怡公司負
　　責相關業務，又本院九十年度執字第二一二三０號執行命令係於九十年十月五日
　　送達馬偕醫院，有送達證書可稽，另依馬偕醫院上開函件檢附之付款憑證、支付
　　證及統一發票所示，於九十年十月六日扣押命令生效前，均由潔怡公司行使債權
　　並支領款項，原告復未具體舉證證明其已將此債權讓與之事實通知債務人馬偕醫
　　院，其與潔怡公司所為債權讓與之協議對於馬偕醫院即不生效力，原告主張合法
　　受讓系爭債權，亦無可採。又依原告所提其與潔怡公司於九十年五月十四日所定
    補充協議書觀之，原告與潔怡公司係約定潔怡公司將布服租賃業務轉包予原告，
    顯亦屬契約承擔性質，原告既未就有得馬偕醫院之同意，舉證以實其說，原告主
    張得對馬偕醫院行使該布服租賃契約之債權，亦無足取。
六、綜上所陳，原告並無排除本院九十年十月三日北院文九十年民執黃字第二一二三
    ０號執行命令之權利，其主張本院所發上開執行命令應予撤銷為無理由，應予駁
    回。
七、本件事證已臻明確，兩造其餘攻擊防禦方法，對本判決結果不生影響，爰不一一
    論述，併予指明。
八、據上論斷：本件原告之訴，為無理由，並依民事訴訟法第七十八條，判決如主文
中　　　華　　　民　　　國　　九十一　　年　　　十　　　月　　　十一　　日
                                            民事第三庭法      官　李慈惠
右為正本係照原本作成
如對本判決上訴，須於判決送達後廿日內向本院提出上訴狀
中　　　華　　　民　　　國　　九十一　　年　　　十　　　月　　　十六　　日
　　　　　　　　　　　　　　　　　　　　　　　　　　　法院書記官　林秀娥
